【裁判字號】    88,訴,970
【裁判日期】    890322
【裁判案由】    偽造文書等
【裁判全文】
臺灣板橋地方法院刑事判決                          八十八年度訴字第九七號
    公  訴  人  臺灣板橋地方法院檢察署檢察官
    被      告  乙○○
右列被告因竊盜案件，經檢察官提起公訴（八十八年度偵字第六五五八號）及移送併
辦（八十八年度偵字第一八一九三號），本院判決如左：
    主  文
乙○○連續攜帶兇器竊盜，累犯，處有期徒刑壹年壹月，並應於刑之執行前令入勞動
場所強制工作年。扣案之印字模壹組、扳手壹支、螺絲起子肆支、固定夾壹把、鑰
匙壹把均沒收。
    事  實
一、乙○○曾於民國（下同）八十四年間因偽造文書案件，經台灣基隆地方法院判處
    有期徒刑六月確定，並於八十五年二月十八日縮刑期滿執行完畢；復於八十六年
    間因傷害等案件，經台灣基隆地方法院判處有期徒刑九月，嗣經台灣高等法院判
    決駁回上訴確定，並於八十七年七月七日易科罰金執行完畢；又於八十六年間因
    竊盜案件，經台灣基隆地方法院判處有期徒刑四年十月，並於八十七年十二月十
    四日因撤回上訴而確定（現正執行中），猶不知悔悟，乙○○有犯竊盜罪之習慣
    ，竟基於意圖為自己不法所有之概括犯意及偽造私文書之概括犯意，先於八十七
    年三月十日凌晨二時許，攜帶客觀上可為兇器之扳手一支、螺絲起子四支、固定
    夾一把，在台北縣新莊市○○路與豐年街口，見戊○○所有之車號ＧＮ─一九一
    五號自用小客車停放於路邊，即趁人不注意之際，以該扳手一支、螺絲起子四支
    敲開車號ＧＮ─一九一五號自用小客車之車鎖後進入車內，並以前揭固定夾一把
    破壞該小客車方向盤之大鎖，乙○○並以自備鑰匙一把發動前揭小客車，得手後
    供己駕駛，乙○○為免其駕駛該小客車遭警臨檢查獲，於八十七年三月十六日，
    在台北縣瑞芳鎮○○路邊，以螺絲起子一支拆下該小客車之車身號碼Ａ四Ｘ０七
    一八０之號碼牌，並將報廢之車號ＬＤ─九五０七號小客車（係乙○○以新台幣
    五千元向他人購得）上之車身號碼Ａ四Ｖ０二四一六號碼牌換釘至車號ＧＮ─一
    九一五號小客車上，且以印字模一組將該車號ＧＮ─一九一五號小客車之引擎號
    碼磨去，另磨成引擎號碼Ａ四Ｖ０二四一六號，而偽造自用小客車之引擎號碼及
    車身號碼，足以生損害於公路主管機關之管理及製造廠商之信譽，並另改懸掛Ｌ
    Ｄ─九五０七號車牌於車號ＧＮ─一九一五號自用小客車上，以避免警方查獲。
    乙○○復於八十七年十一月二日凌晨二時許，在台北縣泰山鄉○○街十號前，見
    丁○○所使用之車號ＧＢ─七七八五號自用小客車（車主係登記為三統機械工業
    有限公司）停放於路邊，即趁人不注意之際，以自備鑰匙一把打開車號ＧＢ─七
    七八五號自用小客車之車鎖後進入車內，並以該鑰匙發動前揭小客車，得手後供
    己駕駛，乙○○為免其駕駛該小客車遭警臨檢查獲，又於八十七年十一月三日，
    在台北縣瑞芳鎮○○○○路附近，以螺絲起子一支拆下該小客車之車身號碼牌及
    引擎號碼牌（均為ＩＳＶ二二Ｅ六ＭＵ二九九一一五號），並將車號ＣＩ─八九
    五五號小客車（係乙○○以其弟林文吉之名義向他人購得）上之車身號碼牌及引
    擎號碼牌（均為ＩＳＶ二二ＥＯＭＵ二九五四七八號）換釘至車號ＧＢ─七七八
    五號小客車上，而偽造自用小客車之引擎號碼及車身號碼，足以生損害於公路主
    管機關之管理及製造廠商之信譽，並另改懸掛ＣＩ─八九五五號車牌於車號ＧＢ
    ─七七八五號小客車上，以避免警方查獲。嗣於八十七年三月十九日四時三十分
    許，乙○○駕駛車號ＧＮ─一九一五號小客車（懸掛ＬＤ─九五０七號車牌）行
    經國道一號公路八十一公里處，為警當場查獲，並扣得乙○○所有供竊盜及偽造
    車身號碼所用之扳手一支、螺絲起子四支、固定夾一把、鑰匙一把，及其所有供
    偽造引擎號碼所用印字模一組；復於八十八年五月四日八時許，在台北縣瑞芳鎮
    ○○○○路一四九巷二十二之三號前，警方尋獲車號ＧＢ─七七八五號小客車（
    懸掛ＣＩ─八九五五號車牌），並循線查知上情。
二、案經國道公路警察局第二警察隊、台北縣警察局報請台灣板橋地方法院檢察署檢
    察官偵查起訴及移送併辦。
    理  由
一、右揭事實，業據被告乙○○迭於警訊、偵查及本院審理時坦承不諱，核與證人即
    被害人戊○○、丁○○分別於警訊及本院調查時指述甚詳，復有車輛竊盜、車牌
    失竊資料個別查詢報表二份、贓物認領保管單二份及車身照片八張附於偵查卷可
    憑，並有扣案之印字模一組、扳手一支、螺絲起子四支、固定夾一把、鑰匙一把
    足資佐證。是本件事證已臻明確，被告犯行洵堪認定，應予依法論處。
二、查被告於八十七年三月十日竊盜所攜帶之扳手一支、螺絲起子四支、固定夾一把
    ，均係由金屬構成，成尖銳狀或鐵鎚狀等情，業據本院當庭勘驗無訛（見本院八
    十九年三月八日審判筆錄），該扳手一支、螺絲起子四支、固定夾一把客觀上均
    足作為兇器使用，是被告攜帶可為兇器之扳手一支、螺絲起子四支、固定夾一把
    ，而竊取被害人戊○○所有之自用小客車，係犯刑法第三百二十一條第一項第三
    款之加重竊盜罪；又被告乙○○於八十七年十一月二日竊取被害人丁○○所使用
    之小客車，係犯刑法第三百二十條第一項之普通竊盜既遂罪；復查汽車上分別有
    引擎號碼及車身號碼，而引擎號碼、車身號碼分係用以表示引擎與車身製造工廠
    之出廠時期、序次及標誌，車廠並將汽車上之引擎號碼與車身號碼分別登載於該
    汽車原始證件，因此引擎號碼及車身號碼依習慣均為表示上開特定意思之證明，
    是依刑法第二百二十條第一項之規定，均應以私文書論，核被告於前揭時、地偽
    造小客車上車身號碼及引擎號碼之行為，係犯刑法第二百十條之偽造私文書罪。
    至刑法上所謂變造私文書罪，係指無制作權人就他人所制作之真正文書，加以改
    造而變更其內容而言，被告於八十七年三月十六日，以印字模將車號ＧＮ─一九
    一五號小客車之引擎號碼磨去，另磨成引擎號碼Ａ四Ｖ０二四一六號，則原來號
    碼已不存在，即非就真實內容加以變更，乃具有創造性之新號碼，應屬偽造，而
    非變造（最高法院六十三年十一月五日刑庭總會決議、最高法院七十六年度台上
    字第二三八二號判決可資參照），公訴人認被告此部分之行為，係構成變造私文
    書罪云云，即有誤會，併此敘明。被告先後二次竊盜犯行及偽造私文書犯行，均
    時間緊接，犯罪基本構成要件相同，顯係基於概括犯意為之，係連續犯，均應依
    連續犯之規定，論以較重之刑法第三百二十一條第一項第三款之加重竊盜既遂一
    罪、刑法第二百十條偽造私文書一罪，並加重其刑。又被告所犯加重竊盜罪與偽
    造私文書罪間，有方法結果之牽連關係，係牽連犯，應依刑法第五十五條之規定
    ，論以較重之加重竊盜罪。再查，被告曾於八十四年間因偽造文書案件，經台灣
    基隆地方法院判處有期徒刑六月確定，並於八十五年二月十八日縮刑期滿執行完
    畢；復於八十六年間因傷害等案件，經台灣基隆地方法院判處有期徒刑九月，嗣
    經台灣高等法院判決駁回上訴確定，並於八十七年七月七日易科罰金執行完畢，
    有台灣高等法院檢察署刑案紀錄簡覆表在卷可憑，其於執行完畢五年之內再犯本
    件有期徒刑以上之罪，係屬累犯，應依刑法第四十七條之規定遞加重其刑。爰審
    酌被告正值青年，竟不思奮發向上，連續竊盜他人汽車，並以偽造文書之方式（
    即俗稱借屍還魂），以掩飾其竊車之犯行，情節非輕，及其犯罪之動機、目的、
    手段、方法、犯罪所生損害等一切情狀，量處如主文所示之刑，以示懲儆。又被
    告曾於八十六年間因竊盜案件，經台灣基隆地方法院判處有期徒刑四年十月，並
    於八十七年十二月十四日因撤回上訴而確定（此有台灣基隆地方八十六年度訴字
    第五四四號刑事判決正本、台灣高等法院檢察署前科紀錄簡覆表在卷可憑），依
    台灣基隆地方八十六年度訴字第五四四號刑事判決正本所載，被告於該案即有多
    次竊盜犯行，其復為本件二次竊盜犯行，性格上顯有犯罪之習慣，爰併依竊盜犯
    贓物犯保安處分條例第三條第一項第一款、第四條，諭知應於刑之執行前令入勞
    動場所強制工作三年，以資矯正。至八十七年三月十九日扣案之扳手壹支、螺絲
    起子肆支、固定夾壹把、鑰匙壹把，均係被告所有供竊盜、偽造文書（即偽造車
    身號碼）所用之物，扣案之印字模壹組，則係被告所有供偽造文書（即偽造引擎
    號碼）所用之物，均業據被告於本院審理時供明在卷，應併依刑法第三十八條第
    一項第二款之規定宣告沒收，至被告於八十七年十一月二日、同年月三日供犯罪
    所用之鑰匙一把、螺絲起子一支，未扣案，且業經被告丟棄而滅失，已據被告於
    本院審理時陳明在卷，爰不予宣告沒收。
三、至移送併辦部分（台灣板橋地方法院檢察署八十八年度偵字第一八一九三號案）
    ，雖未經檢察官起訴，惟與檢察官起訴之部分，被告係基於概括之犯意而為，係
    連續犯，屬裁判上之一罪，基於審判不可分原則，本院自得併予審究，附此敘明
    。
四、至移送併辦意旨（台灣台北地方法院檢察署八十八年度偵字第一九一四四號案）
    另以：被告乙○○於八十八年二月一日，在台北縣板橋市○○路附近，竊取甲○○所使用而停放在該處之車號Ｅ四─一一九號營業小客車，得手後即交由丙○○
    （所涉贓物罪嫌部分，業經台灣台北地方法院檢察署檢察官為不起訴處分）代為
    出售，丙○○即於八十八年七月二十日，以新台幣六萬五千元之代價將該車售予
    林政雄（所涉贓物罪嫌部分，亦經台灣台北地方法院檢察署檢察官為不起訴處分
    ），並由林政雄申領Ｇ七─五六一號車牌改掛在該營業小客車上行駛，嗣於八十
    八年八月十六日十四時三十分許，林政雄駕駛前揭營業小客車行經台北市○○區
    ○○路二號前，為甲○○發現而報警查獲，因認被告涉犯刑法第三百二十條第一
    項之竊盜罪嫌云云。惟按犯罪事實應依證據認定之，無證據不得推定其犯罪事實
    ，刑事訴訟法第一百五十四條定有明文。移送併辦意旨認被告有前揭竊盜犯行，
    無非以被害人甲○○之警訊筆錄、贓物領據為其論據；訊據被告則堅決否認有前
    揭竊盜犯行，辯稱：該輛車號Ｅ四─一一九號營業小客車，係綽號「阿貴」之男
    子，於八十八年二月間，在台北縣瑞芳鎮○○○路附近交給伊，因該綽號「阿貴
    」之男子欠伊三萬多元，即用該輛車抵債，惟「阿貴」將該輛車交給伊時，並無
    掛車牌，因為「阿貴」有說該輛車係其朋友報廢，後來伊就叫丙○○幫其賣車等
    語。經查，被害人甲○○於警訊及本院審理時僅陳述失竊之時、地及失竊之財物
    （見台灣台北地方法院檢察署八十八年度偵字第一九一四四號偵查卷第十頁至第
    十二頁，及本院八十八年十二月九日、八十八年十二月二十九日訊問筆錄），並
    未明確指證被告有竊盜行為，而贓物領據（見台灣台北地方法院檢察署八十八年
    度偵字第一九一四四號偵查卷第十五頁）亦僅能證明林政雄為警查獲時所駕駛掛
    有Ｇ七─五六一號車牌之營業小客車內，有被害人甲○○所失竊之前揭自小客車
    內之物，證人丙○○亦到庭證稱：被告曾將一輛未掛車牌的計程車交給伊，係在
    基隆市○○街附近，他叫伊幫他賣，後來伊就賣給林政雄，伊給被告之太太六萬
    元，伊則賺五千元等語（見本院八十八年十二月二十九日訊問筆錄），亦無法證
    明被告有竊取前揭車號Ｅ四─一一九號營業小客車，雖被告於本院審理時均無法
    提供綽號「阿貴」之確實、住所及聯絡方式以供本院查證，惟充其量僅能認被告
    有收受贓物之犯行而故不供出贓物來源（被告收受贓物犯行，與檢察官起訴之事
    實，並無裁判上一罪或實質上一罪之關係，本院無法審究），尚不能憑此而推論
    被告有竊盜犯行，而本院已盡調查證據之能事，就前揭移送併辦意旨所指被告竊
    盜之犯行，仍存有合理之可疑，依罪疑唯輕之證據法則，自不能僅憑被害人甲○○之警訊筆錄、贓物領據，暨被告無法供出綽號「阿貴」男子之住所，即遽認被
    告有前揭竊盜犯行，此外復查無其他積極證據足資證明被告有前揭併辦意旨所指
    之竊盜犯行，本院自無從併予審理，應退回該併辦部分，由檢察官另行依法處理
    。
據上論斷，應依刑事訴訟法第二百九十九條第一項前段，刑法第五十六條、第三百二
十一條第一項第三款、第二百十條、第五十五條、第四十七條、第三十八條第一項第
二款，竊盜犯贓物犯保安處分條例第三條第一項第一款、第四條，判決如主文。
本案經檢察官蔡宏展到庭執行職務。
中      華      民      國    八十九    年      三      月    二十二    日
                      臺灣板橋地方法院刑事第三庭
                                          法  官  林  海  祥
右正本證明與原本無異。
如不服本判決應於送達後十日內向本院提出上訴狀
                                          書記官  巫  偉  凱
中      華      民      國     八十九   年      三      月     三十     日
附錄本案論罪科刑法條全文：
刑法第三百二十一條第一項第三款
犯竊盜罪而有左列情形之一者，處六月以上五年以下有期徒刑：
一、於夜間侵入住宅或有人居住之建築物、船艦或隱匿其內而犯之者。
二、毀越門扇、牆垣或其他安全設備而犯之者。
三、攜帶兇器而犯之者。
四、結夥三人以上而犯之者。
五、乘火災、水災或其他災害之際而犯之者。
六、在車站或埠頭而犯之者。
前項之未遂犯罰之。


司法院資訊處製作；財團法人民間司法改革基金會備份。
